【裁判字號】    92,交易,14
【裁判日期】    920728
【裁判案由】    過失傷害
【裁判全文】
臺灣臺南地方法院刑事判決                          九十二年度交易字第一四號
    公  訴  人  臺灣台南地方法院檢察署檢察官
    被      告  乙○○
    選任辯護人  黃溫信律師
                黃紹文律師
                徐美玉律師
右列被告因過失傷害案件，經檢察官提起公訴（九十二年度調偵字第十一號），本院
判決如左：
    主  文
乙○○因過失傷害人，處有期徒刑參月，如易科罰金，以佰元折算壹日。
    事  實
一、乙○○於九十一年五月二十五日凌晨，酒後駕駛車牌號碼三Ｍ─四０九七號自用
    小客車，沿臺南縣縣道南一七八線道路（安定鄉○○村○○道）外側快車道由西
    往東方向（由安定鄉港南村往港尾村方向）行駛，於同日凌晨二時三十五分許，
    行經該路與臺南縣縣道南一三四線道路之設有閃光號誌交岔路口時，本應注意汽
    車駕駛人飲用酒類後其吐氣所含酒精濃度超過每公升０‧二五毫克以上者，不得
    駕車，且汽車行駛至交岔路口，其行進、轉彎，應遵守燈光號誌之指示及閃光黃
    燈表示警告，車輛應減速接近，注意安全，小心通過，及行車速度，依標誌或標
    線之規定，而依當時情形，客觀上並無不能注意之情事，其能注意竟疏於注意其
    吐氣所含酒精濃度已達每公升０‧二八毫克，已不得駕車竟仍酒醉駕車，且未注
    意其行向號誌為閃光黃燈之警告，該處為速限五十公里之交岔路口，竟貿然以時
    速五十至六十公里之速度超速直行，欲穿越交岔路口，適有丁○○駕駛車牌號碼
    ＹＫＬ─三六八號重型機車搭載甲○○，沿臺南縣縣道南一三四線道路由南往北
    駛至，其本亦應注意汽車行駛時，駕駛人應注意車前狀況，並隨時採取必要之安
    全措施，且汽車行駛至交岔路口，其行進、轉彎，應遵守燈光號誌之指示，及閃
    光紅燈表示停車再開，車輛應減速接近，先停止於交岔路口前，讓幹道車優先通
    行後認為安全時，方得續行，而依當時情形，並無不能注意之情事，明知行向交
    岔路口左側有一「流星雨檳榔攤」，視線受阻，其能注意竟疏未注意其行向燈號
    為閃光紅燈，為支線道車，未停止於交岔口前，讓幹線道車先行，及交岔路口可
    能會有車輛橫向駛出之車前狀況，反而貿然持速直行，欲穿越交岔路口，致乙○○見狀閃煞不及，自用小客車右側車頭與機車左側車身後方發生碰撞，致陳雅玲
    、甲○○人車倒地，陳雅玲受有左側脛骨開放性骨折、右側距骨開放性骨折、右
    側尺骨鷹嘴穾骨折、合併有右側橈神經麻痹、左側肱骨上髁骨折等傷害，甲○○
    則受有雙側額葉創傷性下蜘蛛腔出血、骨盆骨折之傷害，二人並因此而送醫救治
    。車禍事故發生後，臺南縣警察局善化分局港口派出所警員丙○○到場測繪照相
    ，在警員尚不知何人為肇事車輛之駕駛人前，乙○○在現場主動表示其為駕駛人
    並自首犯行，接受裁判。
二、案經丁○○、甲○○分別訴由臺南縣警察局善化分局報請臺灣台南地方法院檢察
    署檢察官偵查起訴。
    理  由
一、訊據被告乙○○對於右開時、地駕車發生互撞車禍，致告訴人丁○○、甲○○分
    別受傷之事實均坦承不諱，核與告訴人二人指訴之情節互為相符，且有吐氣所含
    酒精濃度測試值結果單、刑法第一百八十五條之三案件測試觀察紀錄表、台南縣
    警察局道路交通事故調查報告表各一紙、奇美醫學中心診斷證明書二紙、台南市
    警察局舉發違反道路交通管理事件通知單影本一紙及道路交通事故現場蒐證照片
    六幀在卷可資佐證。按行車速度，依標誌或標線之規定；汽車行駛時，駕駛人應
    注意車前狀況，並隨時採取必要之安全措施；汽車行駛至交岔路口，其行進、轉
    彎，應遵守燈光號誌之指示；汽車駕駛人飲用酒類後其吐氣所含酒精濃度超過每
    公升０‧二五毫克以上者，不得駕車，道路交通安全規則第九十三條第一項、第
    九十四條第三項、第一百零二條第一項第一款、第一百十四條第二款分別定有明
    文。次按交岔路口未達設置行車管制號誌之標準，得於幹道設置閃光黃燈，於支
    道設置閃光紅燈；閃光黃燈表示警告，車輛應減速接近，注意安全，小心通過；
    閃光紅燈表示停車再開，車輛應減速接近，先停止於交岔路口前，讓幹道車優先
    通行後認為安全時，方得續行，道路交通標誌標線號誌設置規則第二百二十九條
    第四項第二款、第二百十一條第一項第一款、第二款亦分別規定甚明。查被告及
    告訴人丁○○均有經合法程序考領駕照，俱為有駕駛經驗之人，對於上開交通安
    全規則自知之甚稔，為其等應注意之事項，而肇事當時係天候晴朗、夜間有照明
    、柏油路面、四線道、標線清晰、有快慢車道劃分、閃光號誌交岔路口、限速五
    十公里、肇事現場留有被告自用小客車八十一公尺之拖地痕跡等情、有前開道路
    交通事故調查報告表一紙載明可考，又告訴人行向交岔路口左側有一「流星雨檳
    榔攤」、其視線稍有受阻、無法明確看清左方橫向（縣道南一七八線道路由西往
    東方向））來車等情，經本院於九十二年五月六日會同被告、告訴人至現場勘驗
    ，有當日勘筆錄及現場拍攝照片十幀可憑，據此判斷，足見依當時狀況，被告及
    告訴人丁○○二人客觀上均並無不能注意之情狀，而本件肇事地點係位於臺南縣
    縣道南一七八線道路（臺南縣安定鄉○○村○○道路）與臺南縣縣道南一三四線
    道路之設有閃光號誌交岔路口，其中臺南縣縣道一三四線道路之行向號誌為閃光
    紅燈，為支線道；臺南縣縣道一七八線道路之行向號誌為閃光黃燈，為幹線道，
    而被告乙○○於肇事後經測試吐氣所含酒精濃度高達每公升０‧二八毫克等情，
    亦有前開事故調查報告表及吐氣所含酒精濃度測試值結果單可稽，是被告飲酒後
    ，應注意且能注意其吐氣所含酒精濃度已超過規定之數值，已不得駕車竟仍酒醉
    駕車，且駕駛上開車輛行經該交岔路口，疏未注意其行向號誌為閃光黃燈之警告
    ，且該處為速限時速五十公里之交岔路口，未減速接近，反以時速五十至六十公
    里以上之速度超速直行欲穿越交岔路口，告訴人丁○○明知其行向左側有一檳榔
    攤，視線稍受阻滯，更應注意以補其視線受阻之不足，竟亦疏未注意該處為設有
    閃光號誌之交岔路口，可能會有車輛自橫向駛出之車前狀況，及其行向為閃光紅
    燈，而未暫停於交岔路口前，讓縣道南一七八線道路幹線道車先行，反而逕自直
    行欲通過交岔路口，致被告閃避不及而二車發生碰撞，造成告訴人二人均受傷而
    肇事，被告及告訴人丁○○二人均有違前開規定之注意義務，二人均顯有過失，
    臺灣省台南區車輛行車事故鑑定委員會亦同此認定，並鑑定被告及告訴人丁○○
    均為肇事因素，有該委員會南鑑字第九一一四四六號鑑定意見書一份在卷可憑。
    而告訴人丁○○雖與有過失，然本件車禍既係被告之過失併合發生，被告之過失
    罪責自不能因此解免。又本件告訴人二人均係因此次車禍受有傷害，是被告過失
    駕駛行為與告訴人二人所受上開傷害之間，顯有相當因果關係，亦無疑義。從而
    ，本件事證已甚明確，被告之過失傷害犯行，堪以認定。
二、核被告乙○○所為，係犯刑法第二百八十四條第一項前段之普通過失傷害罪；被
    告其一過失傷害行為，致告訴人丁○○及甲○○均受有傷害，核屬一行為觸犯二
    過失傷害罪名，為同種想像競合犯，應從一過失傷害罪處斷，又其係酒醉駕車因
    而致人受傷，應依道路交通管理處罰條例第八十六條第一項規定加重其刑。又被
    告肇事後未被有偵查權之公務員或機關發覺其為犯嫌前，在肇事現場向到場處理
    之警員自承犯行，進而接受裁判，此業經被告供明在卷可按，並經證人即本件車
    禍現場處理警員丙○○到庭具結陳證無訛（參見本院九十二年三月三日審理筆錄
    ），被告行為合乎自首之要件，應依刑法第六十二條前段減輕其刑，並先加後減
    之。
三、爰審酌被告之品行、應負過失責任之程度即其與告訴人丁○○均為肇事原因、告
    訴人丁○○與有過失、造成告訴人二人傷害之結果非輕，被告犯後於警詢、偵查
    時及本院審理時均坦承犯行，並積極尋求與告訴人達成和解（同意賠償告訴人丁○○新臺幣一百四十萬元、賠償告訴人甲○○新臺幣二十萬元）、犯後態度尚稱
    良好，及未與告訴人達成和解（告訴人二人均未思及己方與有過失，其中告訴人
    丁○○要求賠償新臺幣四百五十二萬五千一百零八元、告訴人甲○○要求賠償新
    臺幣九十萬三千八百零三元）等一切情狀，量處如主文所示之刑，並諭知易科罰
    金之折算標準，以資懲儆。
據上論斷，應依刑事訴訟法第二百九十九條第一項前段，道路交通管理處罰條例第八
十六條第一項，刑法第二百八十四條第一項前段、第五十五條、第六十二條前段、第
四十一條第一項前段，罰金罰鍰提高標準條例第一條前段、第二條，判決如主文。
中      華      民      國      九十二      年    七    月    二十八    日
                              臺灣臺南地方法院交通法庭
                                      法  官  洪士傑
右正本證明與原本無異。
如不服本判決應於送達後十日內向本院提出上訴狀。
                                      書記官  陳金堂
中      華      民      國      九十二      年    七    月    二十八    日
附錄本案論罪科刑法條全文：
中華民國刑法第二百八十四條第一項：
 (過失傷害罪)
因過失傷害人者，處六月以下有期徒刑、拘役或五百元以下罰金，致重傷者，處一年
以下有期徒刑、拘役或五百元以下罰金。


司法院資訊處製作；財團法人民間司法改革基金會備份。
